【裁判字號】    89,訴,988
【裁判日期】    901130
【裁判案由】    水土保持法等
【裁判全文】
臺灣臺南地方法院刑事判決                          八十九年度訴字第九八八號
    公  訴  人  臺灣台南地方法院檢察署檢察官
    被      告  甲○○
右列被告因水土保持法等案件，經檢察官提起公訴 (八十九年度偵字第七九七四號)
，本院判決如左：
    主  文
甲○○未依核定之水土保持計劃實施，致生水土流失，處有期徒刑玖月，緩刑貳年。
    事  實
一、甲○○為益聯砂石行之負責人，該砂石行於民國（下同）八十六年十二月間，向
    台南縣政府申請在台南縣東山鄉○○○段一七○─四號土地之山坡地保育區面積
    二點○一公頃之土石採取權，明知依水土保持法、土石採取規則、露天採礦規則
    、水土保持技術規範，以及上開採土場申請許可之土石採取計劃書、水土保持計
    劃書上，應在核可範圍內採取，採取土石時須由上往下採階梯式開採，並應嚴格
    控制，於採土邊界預留一定距離，保留階梯式之邊坡，單一採掘面之高度應在十
    公尺以下，坡度在六十五度以下，於邊坡之垂直高度不得超過五公尺、平台寬度
    不得少於一點五公尺，並應設置截水道，並作好植被，同時於開採前應設置合乎
    規格之沈沙池與滯洪池等水土保持管理及維護設施，以避免開採時及開採後之水
    土流失。甲○○明知上情，卻於採取土石時，為獲得較多土石及節省成本，並未
    在原申請範圍內開採，反而逾越申請範圍開採，並非法開築聯外便道三百公尺，
    超採面積約零點四公頃（詳附圖），已破壞原應保留作為水土保護設施之邊界緩
    衝地帶的階梯式邊坡。聯外便道之坡度陡峻（坡度超過百分之三十），且無排水
    設施，導致部分邊坡發生崩塌。採土場本身則未照規定及核定土石採取計劃、水
    土保持計劃之設計採取，未依階梯式開採，最裡上層殘壁坡度約五十度，因挖掘
    引致部分邊坡發生崩塌，另其他挖掘面則呈不對稱之三階段，坡面無植生保護及
    排水等水土保持設施，沖蝕溝遍佈，甚至出現數個沖蝕洞及較大型之沖蝕溝。並
    且未設符合水土保持技術規範之沈砂池及滯洪池等防災措施，亦未作植被護坡，
    使開採區域內之泥土經天雨沖蝕，致生水土流失。
二、案經台灣台南地方法院檢察署檢察官自動檢舉偵查起訴。
    理  由
一、右揭事實業據被告甲○○於偵查及審理中供承不諱，並經檢察官於八十八年十一
    月十六日會同行政院農業委員會水土保持局、台南縣農業局土石採取課、東山鄉
    公所、台南市調查站、白河分局至現場勘驗明確，有上開土場之土石採取計劃書
    與水土保持計劃書之部分內容影本、勘驗筆錄、錄影帶、照片及台南市調查站八
    十八年十二月二日八八南偵字第二二○二九號函及所附照片等附卷可稽，並有行
    政院農業委員會水土保持局八十八年十一月二十九日八八水保利字第八八○一五
    六○號函之調查結果可佐。該函並指明被告該採石場，違反水土保持技術規範第
    七條、第一四七條、第二○四條、第二○七條、第二一三條、第二九三條、第三
    二一條、第三二二條、第三四四條、第三五○條第三七八條、第三九二條等規定
    。另有台南縣政府八十八年九月二十三日八八府農保字第一六八三九八號告發函
    、八十八年十一月八日八八府農保字第一九四七六○號告發函、八十八年十一月
    十七日八八府農保第一九八四六二號處分書、八十九年三月十五日八九府農保字
    第四一一二九號告發函、八十九年四月十五日八九府農保字第五八七九六號通知
    函八十九年六月二十日八九府工採字第九七三一四號函附卷可稽。至於被告非法
    超挖及私開聯外便道範圍，亦經白河地政事務所測量明確，有土地複丈成果圖、
    土地登記簿謄本在卷可憑，且被告於審理中申請複測，經白河地政事務所於九十
    年二月八日實地測量後，其複丈成果仍與原測量結果相同，有台南縣政府九十年
    三月十五日函乙紙在卷可參。被告於該地之土石開採，越界開採，並違反水土保
    持法、土石採取規則、露天採礦規則、水土保持技術規範、土石採取計劃書、水
    土保持計劃書之相關規定及設計，超界開採破壞應保留為水土保持之維護及處理
    設備之邊坡，留下峭壁陡坡，復未作滯洪池、沈砂池、截水道、植被護坡，使區
    域內土石，經雨水沖蝕，即生水土流失，是其違反山坡地保育利用條例、水土保
    持法等犯行，事證明確，被告犯行足以認定。
二、核被告甲○○所為，係犯山坡地保育利用條例第三十五條第三項之罪。按上開規
    定係水土保持法第三十三條第三項之特別規定，依特別法優於普通法之法理，應
    適用上開規定論處。爰審酌被告之素行、犯罪之動機、手段、目的、對於國土所
    生危害及犯罪後供承犯行，並積極為水土保持回復工作，以求補救等一切情狀，
    量處如主文所示之刑，以示懲儆。又被告前未曾受有期徒刑以上刑之宣告，有台
    灣高等法院被告全國前案記錄表乙紙附卷可按，其因一時失慮，偶罹刑典，審理
    中已完成植生綠化，回復水土保持措施之善後處理，有台南縣政府函一紙及被告
    提出現場回復照片三十張附卷足憑，被告受此偵審程序及科刑之教訓後，應知警
    惕而無再犯之虞，本院因認暫不執行其刑為當，爰併予以宣告緩刑二年，用啟自
    新。
三、據上論斷，應依刑事訴訟法第二百九十九條第一項前段、山坡地保育利用條例第
    三十五條第三項，刑法第十一條前段，第七十四條第一款，判決如主文。
本案經檢察官吳文政到庭執行職務。
中    華    民    國      九十        年     十一      月      三十     日
                                  臺灣臺南地方法院刑事第一庭
                                      法  官  黃  光  進
右正本證明與原本無異。
如不服本判決，應於判決送達後十日內向本院提出上訴狀( 應附繕本)。
                                      書記官  陳  登  拋
中    華    民    國      九十        年               月               日
附錄法條：
山坡地保育利用條例第三十五條
  第一項各款情形之一，致生水土流失、毀損水土保持處理與維護設施或釀成災害者
  ，處六月以上五年以下有期徒刑，得併科新臺幣六十萬元以下罰金；因而致人於死
  者，處三年以上十年以下有期徒刑，得併科新臺幣八十萬元以下罰金；致重傷者，
  處一年以上七年以下有期徒刑，得併科新臺幣六十萬元以下罰金。


司法院資訊處製作；財團法人民間司法改革基金會備份。
